【裁判字號】    89,上易,260
【裁判日期】    890224
【裁判案由】    詐欺
【裁判全文】
臺灣高等法院刑事判決                            八十九年度上易字第二六號
    上  訴  人  臺灣板橋地方法院檢察署檢察官
    被      告  甲○○
右上訴人因被告詐欺案件，不服臺灣板橋地方法院八十八年度易字第三九五五號，中
華民國八十八年十一月十九日第一審判決（起訴案號：臺灣板橋地方法院檢察署八十
六年度偵字第二三八九六號）提起上訴，本院判決如左：
    主  文
上訴駁回。
    理  由
一、本件公訴意旨略以：被告甲○○與陳水永（原名陳鴻愷，經臺灣板橋地方法院判
    決不受理）明知自己已無償債能力，竟共同基於意圖為自己不法所有之概括犯意
    聯絡與行為分擔，由陳水永於八十五年十二月初起，在台北市○○路一八０巷六
    九號，向乙○○詐稱欲購買鋼板樁，交貨後一週內即可付款等語，使乙○○信以
    為真，因而陷於錯誤，不知其債信已有困難，先後交付九米鋼板樁五十片、十三
    米鋼板樁二一０片、十六米鋼板樁二二六片、十三米鋼板樁六二六片、九米鋼板
    樁二片，全部價款共計新台幣（下同）七百九十六萬三千七百六十四元，再由陳
    水永交付由呂金南、許德峰（均另為不起訴處分）、甲○○分別所簽發之以台灣
    省合作金庫三興支庫為付款人．支票號號碼ＳＷ0000000號．發票日為八
    十六年三月十日．面額為二百八十五萬零三百六十元，台北銀行西松分行為付款
    人．支票號碼ＨＳ0000000號．發票日為八十六年三月五日．面額為二百
    四十八萬三千七百元，台北銀行長安分行為付款人．支票號碼ＣＡ000000
    0號．發票日為八十六年二月二十八日．面額為二百六十一萬零九百元之支票各
    一紙，作為抵付價款之用，詎支票屆期一一提示，皆因拒絕往來而遭退票，經向
    陳水永追索，陳水永乃簽發以其為發票人．到期日為八十六年五月十五日．面額
    為七百九十四萬八千二百元之本票一紙作為付款保證，詎屆期提示，亦遭退票，
    始知受騙，因認被告甲○○與陳水永共同涉嫌刑法第三百三十九條第一項之詐欺
    取財罪云云。
二、按犯罪事實應依證據認定之，無證據不得推定其犯罪事實，刑事訴訟法第一百五
    十四條定有明文，而事實之認定，應依證據，如未能發現相當證據，或證據不足
    以證明，自不能以推測或擬制之方法，以為裁判基礎（最高法院四十年台上字第
    八六號判例參照）。按刑法第三百三十九條第一項之詐欺取財罪之成立，須以詐
    術得財產之利益為要件，易言之，要以加害者有不法取得財物之意思，實施詐欺
    行為，被害者因此行為，致表意有所錯誤，而其結果為財產上之處分，致受其損
    害，始足當之。而所謂以詐術，必須被詐欺人因其詐術而陷於錯誤，若其所用方
    法，不能認為詐術，亦不致使人陷於錯誤，即不構成該罪（最高法院四十六年台
    上字第二六０號判例參照）。
三、本件公訴人認被告甲○○涉有共同詐欺犯行，無非以陳水永支付予乙○○之支票
    影本一紙為據。
四、原審訊據被告甲○○堅決否認有何詐欺犯行，辯稱：伊不認識陳水永，因為伊以
    前開設創迪有限公司，在銀行申請支票使用，嗣於八十四、八十五年間公司倒閉
    時，伊放置在公司的身分證、支票均遺失，伊不知支票為何由陳水永使用，支票
    是伊申請的，但這張支票不是伊開云云（見原審卷第一六○頁背面、第一七二頁
    ）。經核與同案被告陳水永於原審審理時陳稱：伊不認識甲○○，是李養文拿甲
    ○○的支票給伊，李養文說是客票，伊已找不到李養文等語相符（見原審卷第七
    六頁背面）。因陳水永向乙○○購買貨物時所交付之支票三紙，僅其中一紙是甲
    ○○之支票，且陳水永供稱支票三紙均是李養文所交付，其並不認識甲○○等情
    （見偵查卷第一○七頁），此外被告甲○○未曾與乙○○有何交易往來，實無施
    以詐術之可能，是以尚不能僅憑此一紙支票即謂被告甲○○與陳水永有犯意聯絡
    或行為分擔之情形。此外，復查無其他證據證明被告甲○○有何共同詐欺犯行，
    本件不能證明被告犯罪，原審因而諭知被告甲○○無罪之判決，核無不當。檢察
    官循告訴人聲請提起上訴，略以：同案被告陳水永雖供稱支票三紙均係被告甲○
    ○之養父所交給，被告甲○○其並不知情，然原審並未傳喚被告甲○○之養父，
    並與之對質，即遽為無罪之判決，稍嫌速斷云云。惟查，被告甲○○並無養父，
    已據被告供明在卷（見本院卷第三七頁背面），實無從傳喚被告之養父到庭作證
    或對質，上訴意旨指稱原審並未傳喚被告甲○○之養父，並與之對質，任意指摘
    原判決為不當，顯無理由，應予駁回。
據上論斷，應依刑事訴訟法第三百六十八條，判決如主文。
本案經檢察官林舜問到庭執行職務。
中    華    民    國      八十九      年      二      月      十七      日
                              臺灣高等法院刑事第二十二庭
                                  審判長法  官
                                        法  官
                                        法  官
不得上訴


司法院資訊處製作；財團法人民間司法改革基金會備份。
